臺灣澎湖地方法院刑事判決　　　　　　　96年度簡上字第11號
檢　察　官　台灣澎湖地方法院檢察署檢察官
上　訴　人
即　被　告　乙○○
上列上訴人因違反著作權法案件，對本院中華民國96年3月21日
96年度馬簡字第9號第一審刑事簡易判決（聲請簡易判決處刑書
案號：95年度偵字第445號）不服，提起上訴，本院管轄之第一
審合議庭判決如下：
    主  文
原判決撤銷。
乙○○意圖銷售而擅自以重製之方法侵害他人之著作財產權，累
犯，處有期徒刑捌月。減為有期徒刑肆月，如易科罰金，以銀元
佰元即新臺幣玖佰元折算壹日。扣案之點唱機壹台、點歌本壹
本、遙控器壹台均沒收。
    事  實
一、乙○○（有強盜、毀損等前科，曾於民國93年8月間因竊盜
    案件，經本院判處有期徒刑6月確定，於93年10月15日易科
    罰金執行完畢）為澎湖縣馬公市○○路82號「凱歌影音企業
    行」負責人，陳靖雯（同案被告，所涉違反著作權法犯行業
    經本院判決確定，為澎湖縣馬公市○○路9號1樓「快樂冷飲
    店」負責人），二人均明知「舊鞋」、「愛到坎站」兩首歌
    曲為美華影音科技股份有限公司（下稱美華公司）享有音樂
    著作財產權，他人不得擅自重製或公開演出，詎乙○○竟意
    圖銷售，與陳靖雯共同基於侵害他人著作財產權之犯意聯絡
    ，於94年3月間某日，由乙○○向陳靖雯以每次灌錄歌曲新
    台幣（下同）400元之代價收費後，即擅自將轉換檔案格式
    之上述歌曲，重製在快樂冷飲店擺放之點唱機內，並製作點
    歌本後，至95年6月30日止，在該冷飲店內供不特定顧客點
    播公開伴唱，經由伴唱機而以多次公開演出上開詞曲之方法
    ，侵害美華公司之著作財產權。嗣於95年8月4日，由警方持
    搜索票當場查獲，並扣得點唱機1台、點歌本1本、遙控器1
    台。
二、案經美華公司訴由澎湖縣警察局報請台灣澎湖地方法院檢察
    署檢察官偵查起訴。
    理    由
一、按被告以外之人於審判外之陳述，雖不符刑事訴訟法第159
    條之1 至第159 條之4 規定，而經當事人於審判程序同意作
    為證據，法院審酌該言詞陳述或書面陳述作成時之情況，認
    為適當者，亦得為證據；當事人、代理人或辯護人於法院調
    查證據時，知有該法第159 條第1 項不得為證據之情形，而
    未於言詞辯論終結前聲明異議者，視為有前項之同意，該法
    第159條之5已明揭其旨。本件所引各證人於警訊及偵查中之
    證詞，檢察官及被告均無異議作為證據，本院審酌其作成之
    情況，未見有何不適當之情形，是得為證據，合先敘明。
二、訊據被告乙○○對其為凱歌影音企業行負責人，於上述時地
    受同案被告陳靖雯委請，以每次灌錄歌曲400元之代價重製
    前開歌曲於快樂冷飲店內之伴唱機之事實固坦承不諱，然矢
    口否認有何侵害他人著作財產權之行為，辯稱：點將家電腦
    伴唱機既有自製自錄功能，可自行將歌曲轉換檔案格式後灌
    錄到伴唱機內，即表示自製自錄行為不構成重製罪，至於侵
    害公開播放權部分，伊有告知陳靖雯前揭歌曲係伊自製，僅
    可供員工練歌時使用，不可供客人點唱，伊不知陳靖雯會將
    上開歌曲供客人點唱云云。經查：
（一）前揭「舊鞋」、「愛到坎站」等歌曲，係告訴人美華公司
      取得原著作財產權人等讓與或專屬授權之視聽著作之事實
      ，業據告訴代理人丙○○、張筱蕙供承在卷，並有獨家發
      行權專屬授權合約書、附加協議書、授權書等在卷可稽，
      核先敘明。
（二）前揭伴唱機灌錄新歌方式有二：一是自行轉錄，其二則由
      伴唱機公司發行之光碟轉錄，而自行轉錄者會在畫面上出
      現「自製」字樣，且以「9」 字頭為電腦編號，若以公司
      光碟轉錄者，不會有前述特別的註記，且每次灌歌都是陳
      靖雯要伊去的，業據被告乙○○供承在卷，而查扣伴唱機
      內「愛到坎站」、「舊鞋」等歌曲之電腦編號依序分別為
      90001、90014，經點播後，均顯示「自製」字樣，且前揭
      歌曲點播歌本為自己編製，與一般歌本不同，並有點歌本
      影本及點播畫面照片2 張在卷可稽，則前揭歌曲為被告乙
      ○○自行轉錄，並非合法授權，應可認定。
（三）按供個人或家庭為非營利之目的，在合理範圍內，得利用
      圖書館及非供公眾使用之機器重製已公開發表之著作，著
      作權法第51條固定有明文。惟其要件如下：(1)須供行為人
      個人或家庭使用；(2)為非營利之目的使用；(3)須利用圖書
      館及非公眾使用之機器重製；(4)須在合理範圍內重製。(5)
      所重製者為他人已公開發表之著作。至供其他人或其他家
      庭使用之情形，顯非供行為人個人或家庭使用，自無本條
      之適用（內政部81年台內著字第8113476號函釋意旨參照
       ）。本案被告乙○○自承伊係以每次灌錄歌曲400元之代
      價向同案被告陳靖雯收費後，將上述歌曲重製灌錄在點唱
      機內，故其重製行為不僅難謂符合前揭(1)所稱之「須供行
      為人個人或家庭使用」之合理範圍內使用之要件，或同法
      第91條第4項之「著作僅供個人參考或合理使用」，由其
      收取代價之行為，更足徵其有意圖銷售之犯意，是被告辯
      稱其自製自錄行為不構成重製罪云云，顯難認為有理。
（四）又被告乙○○係親至被告陳靖雯店內灌錄歌曲，扣案點將
      家伴唱機放置在店內供客人點歌使用，業據被告乙○○、
      同案被告陳靖雯供述明確，核與證人甲○○於本院所證相
      符，並有前揭扣案自製點歌單、消費明細表等在卷可稽。
      被告乙○○雖一再辯稱其有告知陳靖雯及店內員工甲○○
      前揭歌曲係伊自製，僅可供員工練歌時使用，不可供客人
      點唱，伊不知陳靖雯會將上開歌曲供客人點唱云云，惟同
      案被告陳靖雯堅決否認被告乙○○曾如此告知（見偵卷頁
      77），證人甲○○復於本院審理期日時到庭證稱伊印象中
      被告乙○○未曾如此告知等語（見本院審判期日筆錄）。
      徵諸常情，若被告乙○○灌錄歌曲之目的係在提供店內服
      務生練歌，僅須逕行提供、代買前揭光碟即可何以須轉換
      檔案？又何以自製點歌單？是渠所辯不僅與證人所述不符
      ，且有違常情，難予採信。
（五）末按，被告乙○○明知其灌錄前揭歌曲之伴唱機係置放於
      同案被告陳靖雯所經營之冷飲店內，處於隨時可由不特定
      客人點播後公開演出之狀態，其有侵害告訴人前揭歌曲之
      公開演出權之犯意，亦可認定，被告辯稱不知陳靖雯會將
      上開歌曲供客人點唱云云，亦不足採。
（六）綜上所述，被告乙○○意圖銷售，明知未獲美華公司之同
      意或授權，以非法重製及公開演出之方式，侵害美華公司
      之專屬著作財產權，應堪認定，其上開所辯，均無非事後
      飾卸之詞，無足採信，事證明確，其犯嫌堪予認定。
三、按行為後法律有變更者，適用行為時之法律，但行為後之法
    律有利於行為人者，適用最有利於行為人之法律，刑法第2
    條第1 項定有明文。本件被告行為後，若干法律已有變更，
    茲分述如下：（一）95年7 月1 日施行之新刑法，業已刪除
    第56條關於連續犯之規定，此刪除雖非犯罪構成要件之變更
    ，但已影響行為人刑罰之法律效果，自屬法律有變更，且依
    修正施行前之舊刑法論以連續犯規定對於被告較為有利；（
    二）前開新施行刑法之第47條關於累犯之規定亦有修正，此
    雖非犯罪構成要件之變更，但亦已影響行為人刑罰之法律效
    果，亦應屬法律有變更，而依被告之前科紀錄觀之（詳後述
    ），不論依修正前或修正後之第47條規定，此次犯行均構成
    累犯而應加重其刑，舊法並無不利於被告之情形；（三）被
    告行為後，刑法第55條後段牽連犯之規定，業於94年1 月7
    日修正公布刪除，並於95年7月1日施行，則被告之犯行，因
    行為後新法業已刪牽連犯之規定，此刪除雖非犯罪構成要件
    之變更，但顯影響行為人刑罰之法律效果，自屬法律有變更
    ，依新法2條第1項規定，比較新、舊法結果，仍應適用較有
    利於告之行為時法律即舊法論以牽連犯（最高法院95年第8
    次刑事庭會議決議參照）。按新舊法比較時，應就罪刑有關
    之共犯、未遂犯、連續犯、牽連犯、結合犯以及累犯加重、
    自首減輕、暨其他法定加減原因、與加減例等一切情形，綜
    其全部之結果，而為比較，再適用有利於行為人之法律處斷
    ，且應就罪刑有關之一切情形，比較其全部之結果，而為整
    個之適用，不能割裂而分別適用有利益之條文，最高法院24
    年度上字第4634號、27年度上字第2615號判例業已明揭其旨
    。本件被告行為後之法律既有變更，經綜合比較結果，適用
    舊法應對於被告較為有利，是應依刑法第2條第1項前段規定
    適用舊法。
四、核被告乙○○所為，係犯著作權法第91條第2項之意圖銷售
    而擅自以重製之方法侵害他人著作權罪及同法第92條之擅自
    以公開演出之方法侵害他人著作財產權罪。被告乙○○就以
    公開演出以及擅自重製之方法侵害他人著作財產權部分，與
    同案被告陳靖雯有犯意聯絡及行為分擔，為共同正犯。被告
    乙○○多次以公開演出之方法侵害他人著作財產權犯行，時
    間緊接，方法相同，觸犯構成要件相同之罪名，顯均係基於
    概括犯意反覆為之，為連續犯，應依修正前刑法第56條連續
    犯規定論以一罪。被告乙○○所犯著作權法第91條第2項之
    罪與同法第92條之罪間，有方法結果之牽連關係，應依修正
    前刑法第55條規定從一重之意圖銷售而擅自以重製之方法侵
    害他人著作權罪處斷。被告乙○○有前述論罪科刑紀錄，此
    次再犯本件有期徒刑以上刑之罪，為累犯，應依法加重其刑
    。原審判決以被告所犯者為著作權法第91條第1項之擅自以
    重製方法侵害他人著作財產權罪而予以論罪科刑，固非無見
    ，然被告乙○○係以每次灌錄歌曲400元之代價向同案被告
    陳靖雯收費後，將上述歌曲重製灌錄在點唱機內，足徵其有
    意圖銷售之犯意，故其應構成同法第91條第2項之意圖銷售
    重製罪。被告提起上訴，指摘原審判決未給予無罪之判決請
    求撤銷改判，固無理由，然原審判決適用著作權法第91條第
    1 項予以論罪科刑，有所不當，自應由本院將原判決撤銷改
    判。爰審酌被告乙○○素行不佳，犯後不僅未與告訴人達成
    和解，且飾詞狡辯、態度惡劣，毫不知悔改等一切情狀，依
    法量處如主文所示之刑。又被告犯罪在96年4月24日之前，
    所犯合於新修正通過之「中國民國九十六罪犯減刑條例」所
    規定之減刑條件，爰依該條例第2條第1項第3款，減其刑期
    二分之一，並依修正前刑法第41條第1項前段規定諭知易科
    罰金之折算標準。扣案點唱機1台、點歌本1本、遙控器1台
    ，為供被告乙○○犯罪所用之物，應依著作權法第98條前段
    規定宣告沒收。
五、末按檢察官聲請以簡易判決處刑之案件，經法院審理後認為
    被告所犯之罪不合第449條所定得以簡易判決處刑之案件者
    ，應適用通常程序審判之，刑事訴訟法第452條及第451條之
    1第4項但書第2款分別定有明文。原審引用檢察官聲請簡易
    判決處刑書，依刑法第284條第1項後段，對被告違反著作權
    法犯行量處有期徒刑3月之刑度，並諭知易科易科罰金之折
    算標準，容有未洽，本院審理後，認為原判決適用法條不當
    ，應予撤銷另行量處被告有期徒刑8月，自應由本院依刑事
    訴訟法第455條之1第3項之規定，準用同法第369條第2項之
    規定，將原判決撤銷，另依第1審通常程序為本件判決（法
    院辦理刑事訴訟簡易程序案件應行注意事項第14點參照）。
據上論斷，應依刑事訴訟法455條之1第1項、第3項、第452條、
第369條第1項前段、第364條、第299條第1項前段，著作權法第
91條第2項、第92條、第98條，刑法第2條第1項前段，修正前刑
法第28條、第56條、第55條、第47條、第41條第1項前段，修正
前罰金罰鍰提高標準條例第2條，中華民國96年罪犯減刑條例第2
條第1項第3款、第7條、第9條，判決如主文。
中　　華　　民　　國　　96　　年　　8 　　月　　17　　日
　　　　　　　　　刑事庭  審判長法　官　管安露
                                法  官　陳順輝
                                法  官　李宛玲
以上正本證明與原本無異。
如不服本判決，應於判決送達後10日內，向本院提出上訴狀（須
附繕本）。
中　　華　　民　　國　　96　　年　　8 　　月　　17　　日
　　　　　　　　　　　　　　　　書記官　林德盛
論罪法條：
著作權法第91條：
意圖銷售或出租而擅自以重製之方法侵害他人之著作財產權者，
處6月以上五年以下有期徒刑，得併科新臺幣20萬元以上2 百萬
元以下罰金。
著作權法第92條：
擅自以公開口述、公開播送、公開上映、公開演出、公開傳輸、
公開展示、改作、編輯、出租之方法侵害他人之著作財產權者，
處3年以下有期徒刑、拘役、或科或併科新臺幣75萬元以下罰金
。
著作權法第98條：
犯第 91 條至第 93 條、第 95 條至第 96 條之 1 之罪，供犯罪
所用或因犯罪所得之物，得沒收之。但犯第91條第3項及第91條
之1第3項之罪者，其得沒收之物，不以屬於犯人者為限。
